臺灣臺中地方法院刑事判決　　　　　　　　　　　九十二年度重訴字第二四三八號
　　公　訴　人　臺灣臺中地方法院檢察署檢察官
　　被　　　告　甲○○
　　選任辯護人　謝文田律師
右列被告因違反槍砲彈藥刀械管制條例案件，經檢察官提起公訴（九十二年度偵字第
五四一八號），本院判決如左：
    主  文
甲○○連續未經許可製造可發射子彈具有殺傷力之改造手槍，處有期徒刑拾月。扣案
如附表一所示之物，均沒收。
    事  實
一、甲○○於民國八十年十月十三日進入空軍機械學校服志願役，現為空軍第二後勤
    指揮部飛修廠裝配科飛控股上士班長，曾於八十二年間某日委由同袍魏一鳴至台
    中巿北屯區○○路之「大德玩具模型店」購得如附表一編號一所示之金屬玩具手
    槍一枝（槍枝管制編號：0000000000），復於八十四年間某日，再委
    由魏一鳴至該店購得如附表一編號二所示之金屬玩具手槍一枝（槍枝管制編號：
    0000000000）。其後即未經許可，基於改造手槍之概括犯意，連續於
    八十五年間，在不詳地點，著手欲將上開金屬玩具手槍二枝製造成可發射子彈具
    有殺傷力之改造手槍，而以其所有之榔頭與電鑽各一把（榔頭一把未扣案）、鑽
    頭七支、挫刀二支等物為工具，貫通附表一編號一所示金屬玩具手槍之槍管並磨
    除槍管內之阻鐵，製造成可發射子彈具有殺傷力之改造手槍；至於附表一編號二
    所示之金屬玩具手槍，甲○○雖已著手實施鑽鑿槍管之改造行為，然迄無貫通完
    成為具有殺傷力之槍枝。甲○○除未經許可製成如附表一編號一所示具有殺傷力
    之改造手槍而持有外，並同時於八十五年間在某地，由一位真實姓名年籍不詳之
    成年友人贈給如附表一編號三、四所示具殺傷力之制式四五手槍子彈一顆、改造
    子彈四顆 (改造子彈部分，鑑定時試射一顆），而一併未經許可無故持有上述具
    殺傷力之槍、彈。嗣經警持搜索票於九十年五月十七日十六時四十分許，在其位
    於台中巿北屯區○○街一０二巷二號六樓之住處，扣得如附表一編號一至四所示
    之槍、彈及其所有如附表一編號五至七所示供改造上述槍枝所用之工具，始查獲
    上情。
二、案經苗栗縣警察局移送國防部中部地方軍事法院檢察署轉送臺灣臺中地方法院檢
    察署檢察官偵查起訴。
    理  由
一、被告甲○○經本院訊問後，雖不爭執於八十年間入伍，目前擔任右開軍職，曾委
    由同袍魏一鳴分別於八十二年及八十四年間依序購得如附表一編號一、二所示之
    金屬玩具手槍二枝，並於八十五年間以其所有未扣案之榔頭一把及已扣案如附表
    一編號五至七所示之電鑽、鑽頭、挫刀等工具，將附表一編號一所示槍枝槍管內
    之少量阻鐵清除、磨平，且有鑽鑿附表一編號二所示槍枝之槍管，及同時於八十
    五年間由友人贈給如附表一編號三、四所示之制式四五手槍子彈一顆、改造子彈
    四顆，而一併持有至為警查獲時止等情節；然否認前揭連續改造手槍之犯行，辯
    稱：他購買上開金屬玩具手槍二枝之目的純為把玩、觀賞之用，絕無欲改造成具
    有殺傷力之犯意，其中附表一編號一所示槍枝之槍管於購得時即已貫通，並因他
    長期把玩之故，致槍管內之阻鐵為火藥渣侵蝕鬆動，他才打掉槍管內少量之阻鐵
    將槍管清空，並未積極加以改造，且此附表一編號一所示金屬玩具手槍之槍管、
    槍身乃亞鉛之材質，若裝填子彈射擊，將會發生膛炸，不具殺傷力甚明，惟內政
    部警政署刑事警察局及法務部調查局鑑定時均未經實際試射，僅依性能檢驗法或
    槍彈鑑識法加以鑑定，即判定具有殺傷力，此等鑑定結果自非可採；至於附表一
    編號二所示槍枝之槍管，他確有加以鑽鑿，但後來已予回填，並無改造之行為等
    語。經查：
    (一)證人魏一鳴於國防部中部地方軍事法院檢察署檢察官偵訊時，具結證述：扣案
      如附表一編號一、二所示之金屬玩具手槍二枝，均為他代被告至台中巿北屯區
      ○○路，向經營「大德玩具模型店」之樓禎祥所購得，且當初他將附表一編號
      一所示之槍枝交給被告時，槍管為實心，非目前所顯示槍管已遭電鑽類工具鑽
      通之情形。證人樓禎祥於國防部中部地方軍事法院檢察署檢察官偵訊時，也具
      結證稱：當初他約以新台幣三、四千元之價格，將附表一編號一所示之槍枝出
      售給魏一鳴，槍管為實心，無法擊發任何彈頭，但上開扣案槍枝現已被改造，
      利用電鑽類之工具鑽通槍管等語。其等先後具結之證詞，不僅互核相符，又無
      顯不可信之情況，即可證明被告最初取得該枝金屬玩具手槍時，槍管為實心，
      絕對無法供射擊之用。然扣案附表一編號一所示之槍枝經本院勘驗之結果，槍
      管已經貫通，並已去掉槍管內之阻鐵等事實，有本院之勘驗筆錄附卷可參（見
      本院卷第三四－三五頁）；又此枝金屬玩具手槍自證人魏一鳴於八十二年間代
      購交給被告後，至九十年五月十七日為警持搜索票扣押時止，迄在被告持有中
      乙節，不僅為被告所是認，被告尚於本院審理時坦承：他有以其所有未經扣案
      之榔頭一把將附表一編號一所示槍枝槍管中之阻鐵打掉，並利用附表一編號五
      至七所示其所有之電鑽、鑽頭、挫刀等工具加以磨平等語（見本院卷第一二三
      頁）；則原來實心之槍管顯為被告以上述所有之工具加以貫通，其有積極地改
      造該支金屬玩具手槍之行為，已足可確定，而絕非如其所辯解僅打掉槍管內之
      少量阻鐵而已。
    (二)惟被告改造後之附表一編號一所示槍枝，於偵查中經內政部警政署刑事警察局
      以性能檢驗法鑑驗之結果，認此槍枝係仿COLT廠半自動手槍製造之金屬玩具手
      槍將其金屬槍管車通改造而成，機械性能良好，具有殺傷力等情節，有該局之
      鑑驗通知書一紙在卷可憑。被告雖質疑上述鑑定結果，認為：1.未經以試射法
      鑑驗，不足認有殺傷力，2.該枝手槍槍管之材質為亞鉛，實際射擊時將會膛爆
      而不具殺傷力；然經本院再送法務部調查局為該局復以槍彈鑑識法鑑驗後，其
      鑑定之結果為：「一、附頁照片一送鑑槍枝（0000000000）係仿美
      國COLTM1991A1SERIES80.45AUTO型式，由金屬材質製成的遊戲類槍枝，將槍管
      內原有之阻隔物鑽研磨除而成如照片二、三，機械性能尚好。二、前項送鑑槍
      枝槍管已完全貫通，由其槍管內前後直徑幾近一致且管壁猶留有螺旋狀工具紋
      痕，該槍槍管應非僅打掉槍管內少量阻鐵而已。三、送鑑槍枝槍管材質依經驗
      為鉛、鋅、鎳等金屬之合金，硬度雖不及鋼鐵，但於一般正常狀況下射擊，不
      致發生膛炸情形。送鑑槍枝槍管已有經過改造的事實，依送鑑時狀況無法發射
      制式槍彈，但依其結構強度，認能發射具殺傷力之土造子彈。四、本案未提供
      試射之子彈，無法以試射法鑑驗，係採不從事實際射擊之摹擬操作方式檢驗並
      參酌以往的鑑定實例研判。」，仍認具有殺傷力，尤其上述法務部調查局之鑑
      定結果中已特別敘明該枝金屬玩具手槍於改造後能發射具殺傷力之土造子彈，
      於一般正常狀況下射擊也不致膛炸；故附表一編號一所示之槍枝目前固然缺乏
      適合之子彈供以試射法鑑定，但經被告改造後，於一般情形下，既然適合發射
      具殺傷力之子彈而不致膛炸，則其已經具有殺傷力之事實，即無可置疑，並非
      如被告之辯解僅可藉由試射一途判斷殺傷力之有無。
    (三)被告於八十年十月十三日入伍服志願役，自空軍機械學校技勤士官班畢業後，
      現為空軍第二後勤指揮部飛修廠裝配科飛控股上士班長等情節，有其年籍資料
      在卷可憑；依此項職業背景，可知其對於槍械有較常人豐富之專業知識，關於
      前開改造行為，自然相當明瞭所為何事及其行為之後果。再觀其將實心之槍管
      貫通，而未損及槍管本身之結構強度，貫通後還適合發射具殺傷力之土造子彈
      等事實，更足見被告於貫通之過程中投注相當之技術、計算、精力及其目的。
      本院因認被告於實施前開改造行為時，明顯懷有欲製造成為具殺傷力槍枝之不
      法意識，而無法評價其僅為純把玩或觀賞之用意而已。
    (四)至扣案如附表一編號二所示之槍枝一枝，乃被告於八十四年間委由證人魏一鳴
      所購得，已見前述。經本院勘驗之結果，實心之槍管口內有遭鑽鑿之痕跡，被
      告也坦承乃其所為，此有本院之勘驗筆錄附卷可參（見本院卷第三五頁）。而
      附表一編號一所示槍枝經被告貫通實心之槍管製成具有殺傷力之改造手槍等事
      實，前已得證。本院因認被告著手鑽鑿附表一編號二所示槍枝之改造行為，應
      係被告自始即有概括之犯意，而以同一方法反覆所為。雖該枝槍枝雖經內政部
      警政署刑事警察局鑑定後認無殺傷力；惟按製造槍枝罪，在處罰其製造行為，
      故著手製造後，在完成有殺傷力之槍枝前，均屬未遂階段，應成立製造未遂罪
      （參酌最高法院九十一年度台上字第二二二三號裁判意旨）；是被告此部分製
      造未遂之犯行，亦無疑義。
    (五)另警方同時扣案如附表一編號三、四所示之制式四五手槍子彈一顆、改造子彈
      四顆，經內政部警政署刑事警察局鑑定之結果，均具殺傷力(改造子彈部分，
      鑑定時試射一顆），同有前述之鑑驗通知書一紙在卷可查。被告復自承上開子
      彈乃其真實姓名年籍不詳之成年友人於八十五年間在不詳地點所贈與。故被告
      顯於八十五年間改造前開槍枝後，即於同年間起，與上述具有殺傷力之子彈五
      顆，一併未經許可而持有至為警查獲時止。
    (六)綜合前述，本件事證明確，被告前揭連續未經許可製造可發射子彈具有殺傷力
      之改造手槍，暨未經許可持有子彈等犯行，已足可認定；所為無罪之辯解，並
      非可採。
二、按八十六年十一月二十四日修正公布前槍砲彈藥刀械管制條例第十條第一項係規
    定：「未經許可製造、販賣或運輸第四條第一款所稱其他可發射金屬或子彈具有
    殺傷力之各式槍砲者，處五年以下有期徒刑。」；上開規定於八十六年十一月二
    十四日修正公布後，移置於同條例第十一條第一項，修正為：「未經許可，製造
    、販賣或運輸第四條第一款所稱其他可發射金屬或子彈具有殺傷力之各式槍砲者
    ，處五年以上有期徒刑，併科新臺幣一千萬元以下罰金。」；並再於八十九年七
    月五日修正公布，將上述第十一條第一項規定中所稱之「第四條第一款」修正為
    「第四條第一項第一款」，其餘之構成要件、法定刑度則未修正。查被告甲○○
    於八十五年間改造前開槍枝後，槍砲彈藥刀械管制條例已有上述變更，經比較新
    、舊法之規定後，顯以裁判前之法律即八十六年十一月二十四日修正公布前槍砲
    彈藥刀械管制條例第十條第一項之規定為輕，自應依刑法第二條第一項但書，適
    用最有利於被告之法律；故核被告所為，係犯八十六年十一月二十四日修正公布
    前槍砲彈藥刀械管制條例第十條第一項之未經許可製造可發射子彈具有殺傷力之
    改造手槍罪；起訴法條謂被告所犯係現行槍砲彈藥刀械管制條例第十條第一項之
    未經許可改造模型槍罪，並不正確，應予變更。又被告製造完成具殺傷力之改造
    手槍後，復未經許可而持有之低度行為，應為製造之高度行為所吸收，不另論罪
    ；且其係以一行為同時持有附表一編號一至四所示之槍、彈，構成異種想像競合
    犯，原應依刑法第五十五條，從重論以未經許可持有可發射子彈具有殺傷力之改
    造手槍罪，惟此部分持有之低度行為應為製造之高度行為所吸收，已如上述，故
    被告未經許可而持有子彈之行為部分，亦不另論罪。再者，被告於八十五年間先
    後製造附表一編號一、二所示槍枝二枝之犯行，時間緊接，所犯構成要件相同，
    顯係基於概括之犯意反覆所為，為連續犯，依刑法第五十六條，應以一罪論，並
    加重其刑。爰審酌改造金屬玩具手槍使有殺傷力之行為，極具危險性，應嚴加禁
    止，及被告犯罪之動機、目的、手段、方法、所生危害、犯後態度等一切情狀，
    量處如主文所示之刑。扣案如附表一編號一、三、四等具殺傷力之槍、彈，除編
    號四之改造子彈原有四顆，於鑑定時試射一顆，該顆經試射者已不具殺傷力外，
    餘均為違禁物，應依刑法第三十八條第一項第一款沒收之；而附表一編號二所示
    之槍枝一枝，雖無殺傷力，惟此乃被告所有因犯上述製造罪所得之物，前已證明
    ，爰依刑法第三十八條第一項第三款宣告沒收；另附表一編號五至七所示等物，
    乃被告所有供改造上述槍枝所用之工具，亦見前述，故依刑法第三十八條第一項
    第二款併予沒收。至於被告所有用以貫通附表一編號一所示槍枝之榔頭一把，因
    無扣案，為免將來無從執行，不予沒收。此外，本件雖尚有扣得如附表二所示之
    物，惟其中之玩具手槍、玩具槍金屬空彈殼、已擊發之彈頭、轉輪手槍子彈、轉
    輪手槍子彈殼等均不具殺傷力，有前述內政部警政署刑事警察局之鑑驗通知書一
    紙在卷可明，與被告上述製造之犯行間，也查無關聯；而火藥（供玩具槍所用之
    底火）、槍枝卡揗、彈簧等物，亦核非內政部八十六年十一月二十四日台內警
    字第八六七０六八三號公告之各類槍砲、彈藥主要組成零件；另尖嘴鉗及砂輪紙
    則查非供被告製造前開槍枝所用之物；且本件檢察官所起訴被告涉嫌未經許可製
    造子彈部分，應不另為無罪之諭知，詳如後述；故附表二所示之扣押物，均不予
    沒收。
三、公訴意旨另以：被告於八十二年、八十四年間尚有委託魏一鳴購得附表二編號三
    至六等玩具金屬子彈殼、彈頭及附表二編號七至九等物，而連續於八十五年間在
    不詳地點，利用附表一編號五至七及附表二編號十至十一之電鑽等為工具，改造
    成如附表一編號四所示具殺傷力之子彈四顆；因認被告亦涉有槍砲彈藥刀械管制
    條例第十二條第一項之未經許可製造子彈罪嫌，且與前開已論罪科刑之製造槍枝
    部分具有想像競合犯之裁判上一罪關係。公訴人此部分所指，無非係以上述扣押
    物為憑，惟訊據被告堅決否認之，辯稱：附表一編號四所示之改造子彈乃其某成
    年友人於八十五年間所贈與，非其改造而來，且此四顆子彈均為銅質彈頭，作工
    細緻，顯係電腦車床直接製成，絕非扣案之電鑽等工具所可為之，被告既無此等
    工具母機，更無改造之技術能力；又附表二編號四已擊發之彈頭四顆，則為被告
    於部隊進行射擊訓練時在靶場所拾得，蒐藏把玩而已；附表二所示其餘之子彈、
    彈殼、火藥、卡揗及彈簧等物，則均為玩具手機之配件，其並無任何積極改造之
    行為等語。經查：
    (一)警方扣得被告持有附表一編號四所示之改造子彈四顆，而經內政部警政署刑事
      警察局鑑定之結果認有殺傷力，固屬事實；惟持平而言，以扣案之電鑽、鑽頭
      、挫刀、尖嘴鉗及砂輪紙等物，應無法改造出此四顆具殺傷力之子彈，故有關
      被告何以持有此四顆子彈之原因，被告辯解於八十五年間友人所贈與等語，毋
      寧較為可信。
    (二)本件縱然尚扣得被告持有附表二編號三至六等所示之子彈、彈殼，但不僅均驗
      無殺傷力，且持有此等物品，並無法充足證明被告即有製造附表一編號四所示
      之子彈四顆。
    (三)再者，附表二編號七之火藥一盒，乃供玩具槍所用之底火，與附表二編號八、
      九之槍枝卡揗、彈簧等物，均核非內政部八十六年十一月二十四日台內警字
      第八六七０六八三號公告之各類槍砲、彈藥主要組成零件，已如前述，未見與
      附表一編號四所示之改造子彈四顆有何關聯。
    (四)至被告於國防部中部地方軍事法院檢察署檢察官偵訊時，雖坦承有將砂紙捲成
      桿狀將附表二編號五所示之轉輪手槍子彈中段內牙磨平（見偵查卷第一宗第八
      三－八四頁），惟被告亦辯稱此舉之目的在於觀察子彈齒痕之作用何在，既然
      內政部警政署刑事警察局鑑定之結果認無殺傷力，即不宜輕認被告主觀上具有
      製造彈藥之犯意。
    (五)綜合前述，公訴人指稱被告涉有槍砲彈藥刀械管制條例第十二條第一項之未經
      許可製造子彈罪部分，因所提出之證據，尚無法證明被告確有此等犯行至一般
      人無所懷疑之程度，即應基於罪疑唯輕，予被告有利之認定。茲因公訴人以之
      與前開已論罪科刑者具有想像競合犯之裁判上一罪關係，故不另為無罪之諭知
      。
據上論斷，應依刑事訴訟法第二百九十九條第一項前段、第三百條，八十六年十一月
二十四日修正公布前槍砲彈藥刀械管制條例第十條第一項，刑法第十一條前段、第二
條第一項但書、第五十六條、第三十八條第一項第一、二、三款，判決如主文。
中      華      民      國      九十三      年    十一    月    十五    日
                                        審判長法  官  吳進發
                                              法  官  唐敏寶
                                              法  官  莊深淵
右正本證明與原本無異。
如不服本判決，應於送達後十日內向本院提出上訴狀（須附繕本），上訴於台灣高等
法院台中分院。
                                              書記官
中      華      民      國      九十三      年    十一    月    十五    日
附錄論罪科刑法條
八十六年十一月二十四日修正公布前槍砲彈藥刀械管制條例第十條：
未經許可製造、販賣或運輸第四條第一款所稱其他可發射金屬或子彈具有殺傷力之各
式槍砲者，處五年以下有期徒刑。
意圖供自己或他人犯罪之用，而犯前項之罪者，處六月以上五年以下有期徒刑，得併
科三萬元以下罰金。
未經許可無故持有、寄藏或意圖販賣而陳列第一項所列各式槍砲之一者，處三年以下
有期徒刑。
第一項及第二項之未遂犯罰之。
附表一：
┌──┬────────────────────────┬───────┐
│編號│        物  品  名  稱  及  數  量              │備          註│
├──┼────────────────────────┼───────┤
│一  │仿美國COLT廠半自動手槍製造之金屬玩具手槍一枝（含│已改造完成具有│
│    │彈匣一個，槍枝管制編號：0000000000）  │殺傷力        │
├──┼────────────────────────┼───────┤
│    │仿SMITH&WESSON廠轉輪手槍製造之金屬玩具手槍一枝（│實心之槍管口已│
│二  │槍枝管制編號：0000000000）            │遭鑽鑿，但不具│
│    │                                                │殺傷力        │
├──┼────────────────────────┼───────┤
│三  │四五手槍子彈一顆（制式口徑０‧四五吋子彈，彈底標│具殺傷力      │
│    │記為"wcc62"）                                   │              │
├──┼────────────────────────┼───────┤
│    │改造子彈三顆（玩具槍金屬彈殼加裝直徑約七點五ＭＭ│具殺傷力（原有│
│四  │之圓錐狀金屬彈頭改造而成）                      │四顆，鑑驗時試│
│    │                                                │射一顆）      │
├──┼────────────────────────┼───────┤
│五  │電鑽一把                                        │              │
├──┼────────────────────────┼───────┤
│六  │鑽頭七支                                        │              │
├──┼────────────────────────┼───────┤
│七  │挫刀二支                                        │              │
└──┴────────────────────────┴───────┘
附表二：
┌──┬────────────────────────┬───────┐
│編號│        物  品  名  稱  及  數  量              │備          註│
├──┼────────────────────────┼───────┤
│一  │仿BERETTA 廠半自動手槍製造之塑膠玩具手槍一枝（槍│不具殺傷力    │
│    │枝管制編號：0000000000）              │              │
├──┼────────────────────────┼───────┤
│二  │仿BERETTA 廠半自動手槍製造之塑膠玩具手槍一支（槍│不具殺傷力    │
│    │枝管制編號：0000000000）              │              │
├──┼────────────────────────┼───────┤
│三  │子彈四十一顆（均係玩具槍金屬空彈殼）            │不具殺傷力    │
├──┼────────────────────────┼───────┤
│四  │彈頭七顆（均係已擊發制式口徑九ＭＭ銅包衣彈頭）  │不具殺傷力    │
├──┼────────────────────────┼───────┤
│    │轉輪手槍子彈五顆（均係供前述槍枝管制編號：一一０│不具殺傷力    │
│五  │0000000號玩具手槍使用之玩具槍子彈，彈頭前│              │
│    │端可裝填玩具底火帽，可供撞擊引爆產生聲響使用）  │              │
├──┼────────────────────────┼───────┤
│六  │轉輪手槍子彈殼一顆（玩具槍金屬空彈殼）          │不具殺傷力    │
├──┼────────────────────────┼───────┤
│七  │火藥一盒（供玩具槍所用之底火）                  │              │
├──┼────────────────────────┼───────┤
│八  │槍枝卡揗二個                                    │              │
├──┼────────────────────────┼───────┤
│九  │彈簧三個                                        │              │
├──┼────────────────────────┼───────┤
│十  │尖嘴鉗二支                                      │              │
├──┼────────────────────────┼───────┤
│十一│砂輪紙二張                                      │           │
└──┴────────────────────────┴───────┘
